臺灣高等法院民事判決
                                    107年度原重上字第4號
上  訴  人  陳宥錡  
訴訟代理人  胡原龍律師
            洪殷琪律師
上  訴  人  力達起重工程有限公司

法定代理人  黃瑩漂  
訴訟代理人  黃文明律師
            鄭文龍律師
上一人之
複代理人    董幸文  
上  訴  人  李明財  
訴訟代理人  劉宏邈律師
複代理人    黃子峻律師

上列當事人間請求損害賠償事件，兩造對於中華民國107 年4 月
23日臺灣桃園地方法院105 年度原重訴字第3 號第一審判決，各
自提起上訴，陳宥錡並為訴之追加，本院於109年1月8日言詞辯
論終結，判決如下：
    主      文
原判決關於命李明財、力達起重工程有限公司連帶給付超過新臺
幣肆佰參拾陸萬柒仟伍佰參拾壹元本息部分，及該部分假執行之
宣告暨訴訟費用之裁判均廢棄。
上開廢棄部分，陳宥錡在第一審之訴及假執行之聲請均駁回。
李明財、力達起重工程有限公司其餘上訴駁回。
陳宥錡之上訴駁回。
李明財、力達起重工程有限公司應連帶給付陳宥錡新臺幣參佰玖
拾陸萬捌仟柒佰捌拾伍元，及自民國一百零七年九月十五日起至
清償日止，按年息百分之五計算之利息。
陳宥錡其餘追加之訴駁回。
本判決第五項所命給付部分，於陳宥錡以新臺幣壹佰參拾伍萬元
供擔保後得假執行；但李明財、力達公司如以新臺幣參佰玖拾陸
萬捌仟柒佰捌拾伍元預供擔保後，得免為假執行。
    事實及理由
一、查，上訴人陳宥錡提起上訴後，基於因系爭車禍受傷需終身
    僱請看護為由，追加自民國106 年11月15日至台灣地區男子
    平均餘命76.8歲止之看護費用新臺幣（下同）661 萬4642元
    及法定遲延利息（見本院卷㈠第327 頁、本院卷㈡第291頁）
    ，核此追加部分之事實，與原起訴請求之基礎事實同一，依
    民事訴訟法第446條第1 項但書、第255 條第1 項第2 款規
    定，應予准許，合先陳明。
二、陳宥錡主張：上訴人李明財受僱於上訴人力達起重工程有限
    公司（下稱力達公司），負責駕駛輪型起重機。李明財於10
    3 年2 月14日晚上6 時46分許，駕駛車牌00-00 號輪型起重
    機（下稱系爭起重機），沿桃園市永安路往蘆竹區方向行駛
    ，行經永安路1054號時，適伊騎乘車牌000-000 號重型機車
    （系爭機車）行駛在李明財同向左前方之中間車道，詎李明
    財駕駛系爭起重機本應注意車前狀及兩車併行之間隔，並隨
    時採取必要之安全措施，依當時天候等情狀，並無不能注意
    之情事，卻疏未注意，竟自後方撞擊由伊駕駛之系爭機車（
    下稱系爭車禍），致伊受有第一腰椎骨折脫臼合併脊髓神經
    受損，下半身完全癱瘓、左側股骨開放性粉碎性骨折、左側
    髖關節脫臼、左側傷性氣胸、左側膝關節及小腿撕裂傷、頭
    部外傷、右側氣胸、右側肋骨骨折、左髖關節脫臼、股骨骨
    折、左踝骨折、右大腿、右小腿、右踝撕裂傷、第一腰椎爆
    骨折、右側後腹腔出血等傷害（下稱系爭傷害）。李明財前
    開駕車之過失不法行為，與伊受傷間具有因果關係，自應賠
    償伊因系爭車禍所受財產上及非財產上之損害（詳附表所示
    ），本件僅先一部請求其賠償820 萬8193元。力達公司係李
    明財之僱用人，應與其對伊所受損害負連帶賠償責任等情。
    爰依侵權行為法則，求為命李明財、力達公司連帶給付820
    萬8193元，並加計自起訴狀繕本送達翌日即105 年2 月18日
    起算法定遲延利息之判決。原審除命李明財、力達公司連帶
    給付560 萬9613元本息外，並駁回陳宥錡其餘之請求。兩造
    對於前開敗訴部分，均聲明不服，各自提起上訴。陳宥錡另
    就看護費用追加請求其二人連帶給付661 萬4642元，及加計
    民事追加訴之聲明（續）暨陳報狀繕本送達翌日起算之法定
    遲延利息。並於本院上訴聲明：㈠原判決關於駁回陳宥錡後
    開第㈡項之訴部分廢棄。㈡李明財、力達公司應再連帶給付伊
    259 萬8580元，及自起訴狀繕本翌日即105 年2 月18日起至
    清償日止之法定遲延利息。㈢願供擔保請准宣告假執行。另
    追加聲明：㈠李明財、力達公司應連帶給付伊661 萬4642元
    ，及自民事追加訴之聲明（續）暨陳報狀繕本送達翌日起至
    清償日止之法定遲延利息。㈡願供擔保請准宣告假執行。另
    答辯聲明：駁回對造之上訴。
三、李明財以：系爭車禍係因陳宥錡變換車道時，未注意後方來
    車，與伊所駕駛系爭起重機發生擦撞所致，伊並無肇事因素
    ，自無過失不法行為可言；力達公司則以：李明財於管制時
    間內駕駛系爭起重機行經該事故路段，固有違反道路交通安
    全規則第83條之2 第2 項第3 款之規定，但該規定乃屬行政
    法規之義務，與陳宥錡騎車任意變換車道發生車禍受傷間，
    並無因果關係。財團法人成大研究發展基金會（下稱成大基
    金會）鑑定系爭車禍報告（下稱成大鑑定報告）認定伊管理
    及派遣車輛違反管制規定，致李明財駕駛系爭起重機未注意
    車前狀況，而發生系爭車禍，其鑑定意見不足採為對伊不利
    之認定；各等語，資為抗辯。並上訴聲明：㈠原判決關於命
    李明財、力達公司連帶給付部分廢棄。㈡前開廢棄部分，陳
    宥錡在第一審之訴及假執行之聲請均駁回。另答辯聲明：㈠
    駁回對造上訴及追加之訴。㈡如受不利之判決願供擔保免為
    假執行。
四、查，㈠李明財於103 年2 月14日晚上6 時46分許，駕駛系爭
    起重機，沿桃園市永安路往蘆竹區方向行駛，行經永安路10
    54號時，適陳宥錡騎乘系爭機車行駛在李明財同向左前方，
    發生系爭車禍，致陳宥錡受有系爭傷害。李明財因系爭車禍
    遭檢察官以其涉有業務過失傷害罪嫌，提起公訴，經原法院
    刑事庭認定李明財成立業務過失傷害致人受重傷罪，判處有
    期徒刑6 月，如易科罰金，以1000元折算一日。李明財不服
    提起上訴，經本院刑事庭駁回其上訴而告確定（下稱系爭刑
    事案件）；㈡陳宥錡因系爭車禍受傷，至本件訴訟起訴日即1
    05 年1 月29日止，已支付醫療及救護車費用合計11萬0807
    元；㈢陳宥錡因系爭車禍已受領強制汽車責任險理賠金80萬2
    074元等情，有卷附診斷證明書、原法院105 年度原交易字
    第24號刑事判決、本院107 年度原交上易字第9 號刑事判決
    、醫療費用收據、統一發票可憑（見原審卷㈠第21至44頁、
    原審卷㈡第171 至176 頁、本院卷㈠第117 至130 頁），且為
    兩造所不爭執（見原審卷㈠第225 至226 頁、原審卷㈡第78頁
    反面、第196 頁、第221 頁反面），並經本院調閱系爭刑事
    案件卷宗核閱屬實（見本院卷㈠第240 頁），堪信為真。
五、本件應審究者為㈠李明財有無過失不法行為致系爭車禍發生
    ？㈡若有，則陳宥錡請求李明財賠償其因系爭車禍所受損害
    金額，以若干為當？㈢陳宥錡是否與有過失？㈣力達公司應否
    與李明財同負連帶賠償責任？茲分別論述如下：
㈠、李明財有無過失不法行為致系爭車禍發生？
  ⒈按汽車行駛時，駕駛人應注意車前狀況及兩車並行之間隔，
    並隨時採取必要之安全措施，不得在道路上蛇行，或以其他
    危險方式駕車，道路交通安全規則第94條第3項定有明文。
  ⒉經查：
    ⑴、李明財於103 年2 月14日晚上6 時46分許，駕駛系爭起
        重機，沿桃園市永安路往蘆竹區方向行駛，行經永安路
        1054號時，適陳宥錡騎乘系爭機車行駛在李明財同向左
        前方，李明財駕駛系爭起重機自後方撞擊系爭機車，致
        陳宥錡人車倒地，因而受有系爭傷害等情，有卷附桃園
        市警察局桃園分局（下稱桃園分局）105 年5 月2 日桃
        警分交字第1050018108號函檢附車禍前攝影光碟、道路
        交通事故調查報告表、道路交通事故現場圖、現場照片
        、診斷證明書、桃園分局105 年7 月14日桃警鑑字第10
        50046719號函檢附現場勘察報告可稽（見原審卷㈠第131
         至144 頁、第21至22頁、外放偵續影印卷第83至105 
        頁）；又參以系爭刑事案件一審法院勘驗前開光碟結果
        ：「. . . . . 永安路往蘆竹方向之內側車道壅塞，車
        輛呈靜止停等狀態，內二車道及外側車道則通行順暢，
        陸續有車輛行駛而過；18時44分59秒開始，被告（指李
        明財）駕駛之車輛自畫面右方出現，行駛於內二車道上
        ，車頭兩側車燈均亮；18時45分01秒，被告車輛左前車
        頭燈遭畫面中之黑影遮蔽後，車輛旋即於18時45分03秒
        停止，此時上開遭遮蔽之左前車燈有亮起，因影像畫質
        不佳，. . . . . ；另又勘驗：播放時間. .14 秒，被
        告駕駛之車輛自畫面左方緩緩出現，行駛於內二車道上
        ，嗣車輛旋即於17秒停止，同時一安全帽自畫面左方即
        被告車輛右後方出現，一路滾落至畫面右方之路旁紅線
        處，. . . 」（見外放刑事一審影印卷第32頁）；再佐
        以證人即中央警察大學教授曾平毅於系爭刑事案件一審
        中證述：「被告車輛左前車燈原本是亮的，後來有暗，
        暗了之後又亮，顯示前方確實有物體遮蔽燈光，. . . 
        . 撞擊型態研判是自後追撞，駕駛人（指李明財）有注
        意車前狀況的義務，也必須注意併行車輛的間隔及動態
        ，所以認為被告有違反上開注意義務」等情（見外放刑
        事一審影印卷第32頁、第38頁反面至第39頁），堪認陳
        宥錡騎乘系爭機車行駛在李明財同向左前方，李明財駕
        駛系爭起重機未注意車前狀況，並採取必要之安全措施
        ，而自後方撞擊系爭機車，致陳宥錡人車倒地，因而受
        有系爭傷害甚明。
    ⑵、李明財雖舉104 年11月10日中央警察大學鑑定書為證（
        見外放偵續影印卷第28頁），抗辯係陳宥錡騎乘系爭機
        車變換車道致發生系爭車禍，伊並無肇事因素云云。但
        查：
        ①、前開中央警察大學鑑定書固兩車最終停止位置判斷
            ，系爭機車於同向擦撞後，機車頭向左旋轉，致最
            後機車右倒地，機車前檔泥板於倒地時凹損，右後
            檔泥板及機車號牌於倒地時右側凹折毀損等情狀，
            綜合研判發生過程：「甲機車（指系爭機車）向右
            變換行向擬自右超越前方汽車時，未注意右後方駛
            來之乙車（指系爭起重機），而造成擦撞事故。玖
            、鑑定結果：綜合以上推論結果，肇事責任分析如
            下：甲機車騎士陳宥錡. . . . 向右變換行向擬
            自右超越前方汽車時，未注意右後方駛來之乙車，
            為肇事原因。乙車駕駛李明財駕駛. . . 輪式起
            重機於車道內正常行駛，無肇事因素。」（見外放
            偵續影印卷第26至28頁）；然檢察官於收受前開鑑
            定書後，旋即於105 年3 月7 日勘驗系爭車禍發生
            之錄影檔案後，命桃園分局勘察兩車及所遺留跡證
            ，於105 年7 月14日完成現場勘察報告（見同上卷
            第83至140 頁）；再經出具前開中央警察大學鑑定
            書之鑑定人曾平毅教授，檢視上開勘察報告後，於
            系爭刑事案件一審中證稱：「警大的鑑定報告之後
            ，才有桃園市政府警察局的勘察報告，與一般案件
            的程序不太相同，所以本人才會在地檢署重新勘驗
            新的事證，當時即修改碰撞型態以型態一【即被告
            李明財車輛自受追撞告訴人〈陳宥錡〉車輛之情形】
            的可能性較高。. . . . 因為撞擊型態研判是自後
            追撞，駕駛人（指李明財）有注意車前狀況的義務
            ，也必須注意併行車輛的間隔及動態，所以我認為
            被告（指李明財）有違反上開的注意義務。. . 」
            等情（見外放刑事一審影印卷㈠第38頁反面至第39
            頁；偵續影印卷第110頁）以觀，可見中央警察大
            學104 年11月10日鑑定書，因不及參酌檢察官勘驗
            現場錄影檔案之勘驗筆錄，及前開桃園分局現場勘
            察報告等相關資料，致無法完整判斷系爭車禍之撞
            擊情形，僅憑兩車之倒地位置判斷，致誤認陳宥錡
            騎乘機車自右變換行向車道，未注意右方來車，遭
            李明財撞擊，李明財無肇事因素。然原鑑定人曾平
            毅教授於勘驗筆錄及勘察報告後，乃修正其鑑定意
            見，認定李明財駕駛系爭起重機未注意車前狀況，
            自後撞擊陳宥錡所騎乘之系爭機車，對於系爭車禍
            發生有肇事責任。
        ②、再參以李明財駕駛系爭起重機應注意車前狀況，卻
            未注意，自後撞擊行駛在同向欲左轉永安路919 巷
            之陳宥錡系爭機車，致陳宥錡人車倒地，受有系爭
            傷害。李明財因系爭車禍遭檢察官以其涉有業務過
            失傷害罪嫌，提起公訴，經原法院刑事庭認定李明
            財成立業務過失傷害致人受重傷罪，判處有期徒刑
            6 月，如易科罰金，以1000元折算一日。李明財不
            服提起上訴，經本院刑事庭駁回其上訴而告確定等
            情，有卷附原法院105 年度原交易字第24號刑事判
            決、本院107 年度原交上易字第9 號刑事判決可稽
            （見原審卷㈡第171 至176 頁、本院卷㈠第117 至13
            0 頁）；亦認定李明財駕駛起重機未注意車前狀況
            ，自後撞擊系爭機車，致陳宥錡人車倒地，對於系
            爭車禍之發生有肇事責任乙節，核與成大基金會就
            系爭車禍肇事責任之鑑定報告意見相同（見外放刑
            事一審影印卷㈡第5 頁以下）；益證李明財駕駛系
            爭起重機未注意車前狀況，自後撞擊陳宥錡所騎乘
            之系爭機車，對於系爭車禍發生有肇事責任。
        ③、另系爭車禍現場及肇事原因，業經檢察官、刑事庭
            一審法院，先後勘驗車禍發生前之錄影檔案，及桃
            園分局製作勘察報告，且經中央警察大學教授曾平
            毅到庭證述並修改其車禍鑑定意見，另再委請成大
            基金會鑑定系爭車禍之肇事原因，均採與本院相同
            見解，認定李明財對於系爭車禍發生有肇事責任，
            已如前述；故李明財聲請本院就系爭車禍肇事責任
            ，再送逢甲大學車輛行車事故鑑定研究中心重新鑑
            定云云（見本院卷㈠第466 頁），本院核無必要，
            附此陳明。
        ④、是以，李明財雖舉104 年11月10日中央警察大學鑑
            定書為證，抗辯係陳宥錡騎乘系爭機車變換車道致
            發生系爭車禍，伊並無肇事因素云云，並無可採。
    ⑶、依上說明，李明財駕駛系爭起重機未注意車前狀況，自
        後撞擊由陳宥錡騎乘系爭機車，致陳宥錡人車倒地，受
        有系爭傷害。堪認李明財駕車未注意車前狀況之過失不
        法行為，與陳宥錡因系爭車禍受傷間，顯有因果關係。
㈡、陳宥錡請求李明財賠償其因系爭車禍所受損害金額，以若干
    為當？
  ⒈按故意或過失，不法侵害他人之權利者，負損害賠償責任，
    民法第184 條第1 項前段定有明文。其次，汽車、機車或其
    他非依軌道行駛之動力車輛，在使用中加損害於他人者，駕
    駛人應賠償因此所生之損害，同法第191 條之2 前段亦有明
    文。承前所陳，李明財駕車未注意車前狀況之過失不法行為
    ，與陳宥錡因系爭車禍受傷間，具有相當因果關係，則李明
    財對於陳宥錡因系爭車禍所受之損害，自應負損害賠償責任
    。故陳宥錡基於侵權行為法則，請求李明財賠償其因此所受
    之損害，核屬有據。
  ⒉茲就陳宥錡請求李明財賠償之損害額，一一准駁如下：
    ⑴、財產上損害部分：
        ①、救護車及醫療費用：
            、按不法侵害他人之身體或健康者，對於被害人
                因此增加生活上之需要時，應負損害賠償責任
                。民法第193 條第1 項定有明文。
            、陳宥錡因系爭車禍受傷，支出救護車及醫療費
                用（至起訴日105 年1 月29日止）計11萬0807
                元乙節，卷附醫療費用收據、統一發票可稽（
                見原審卷㈠第23至44頁），並為兩造所不爭執
                （見原審卷㈠第225 頁反面）；再參以長庚醫
                療財團法人林口長庚紀念醫院（下稱林口長庚
                醫院）105 年5 月6 日（105 ）長庚院法字第
                0553號函檢附醫療費用明細表所示，前開費用
                均屬陳宥錡系爭傷害治療之必要費用，故陳宥
                錡請求李明財賠償伊救護車及醫療費用計11萬
                0807元，於法有據，應予准許。
        ②、交通費用：      
            、陳宥錡因系爭車禍受有第一腰椎骨折脫臼合併
                脊髓神經受損致下半身完全癱瘓，且左側股骨
                開放性粉碎性骨折，左側髖關節脫臼、右側創
                傷性氣胸等傷害，無法自行前往或搭乘大眾交
                通運輸工具就醫乙節，有卷附診斷證明書可稽
                （見原審卷㈠第21至22頁），堪認陳宥錡因系
                爭車禍系受有系爭傷害，自有搭乘計程車就醫
                之必要。
            、查，陳宥錡自103 年2 月14日至106 年5 月31
                日止，前往林口長庚醫院24次，長庚醫療財團
                法人桃園長庚紀念醫院（下稱桃園長庚醫院）
                115 次（以上合計139 次）；另於103 年10月
                7 日至同年月27日，至桃園新屋醫院住院復健
                等情，有卷附衛生福利部中央健康保險署就醫
                紀錄、醫療費用收據可證（見原審卷㈡第56至5
                9頁、原審卷㈠第43頁）；再參以陳宥錡之住所
                （即桃園市○○區○○路0 段000 號），至桃園新
                屋醫院單次車資為700 元（見原審卷㈡第218 
                頁桃園市計程車駕駛員職業工會107 年3 月12
                日計工豪字第1070312002號函）；若至林口長
                庚醫院（院所：桃園市○○區○○街0號）、桃園
                長庚醫院（院所：桃園市○○區○○路000 號），
                其里程數依序為15.3公里、17.7公里，另佐以
                查詢臺灣大哥大車隊車資試算結果，其單次車
                資分別為435 元、495 元（見原審卷㈡第227 
                頁查詢試算表），故陳宥錡請求單次車資以38
                5 元計算，尚屬合理。準此，陳宥錡請求交通
                費用10萬8430元（計算式：139 ×2 〈包含來回
                計2 次〉×385 ＋700 ×2 ＝108430）核屬必要費
                用，應予准許。
        ③、看護費用：        
            、陳宥錡主張因103年2月14日發生系爭車禍受有
                系爭傷害，致下半身完全癱瘓，依現今之醫療
                水準，幾乎無復原之可能，故有終身僱請看護
                ，協助其日常生活之必要等情，有卷附診斷證
                明書、桃園長庚醫院108年8月28日長庚院桃字
                第1080750140號函可稽（見本院卷㈡第214頁、
                第236頁）；堪認陳宥錡因系爭車禍受傷，下
                半身完全癱瘓，致有僱請終身看護協助其日常
                生活之必要。
            、本院審酌陳宥錡於103年2月14日因系爭車禍受
                傷送至醫院急診，至同年4月10日出院（計住
                院49日）；另於103年10月7日至同年月27日，
                因雙下肢至癱瘓，至桃園醫院接受住院復健，
                住院期間有僱請全日看護之必要等情，有卷附
                林口長庚醫院106年3月28日（105）長庚院法
                字第1852號函、桃園醫院107年3月13日桃醫醫
                字第1071902923號函可稽（見原審卷㈡第6頁、
                第219頁）；再佐以陳宥錡雙下肢癱瘓有終生
                僱請看護之必要等因素，認陳宥錡於前開住2
                次院期間計70日期間，有僱請全日看護之必要
                ，其餘則有僱請半日看護協助日常生活之必要
                。
           、又按親屬代為照顧被害人之起居，固係基於親 
               情，但親屬看護付出之勞力並非評價為金錢，
               雖因二者身分關係而免除被害人之支付義務，
               惟此種基於身分關係之恩惠，自不能加惠於加
               害人。故由親屬看護時雖無現實看護費之支付
               ，仍應認被害人受有相當於看護之損害，得向
               加害人請求賠償，始符公平原則（最高法院94
               年度台上字第1543號民事判決意旨參照）。准
               以參，以林口長庚醫院制訂看護費用之收費標
               準，平日之全日看護費用為2100元，半日看護
               費用為1100元（見原審卷㈡第6頁），衡以一般
               看護費用行情自2000至2200元不等，故本院認
               看護費用全日以2100元、半日以1100元計算為
               適當。準此，陳宥錡自103年2月14日發生系爭
               車禍，至106年6月30日（見本院卷㈡第485頁）
               止（計1226日），除70日為全日看護外，其餘1
               156日則為半日看護，合計看護費用為141萬860
               0元（計算式：2100×70＝147000；1156×1100＝00
               00000，147000＋0000000＝0000000）。然陳宥錡
               就此部分僅請求113萬9000元（見原審卷㈡第140
               頁、原審卷㈠第7頁），核屬有據，應予准許。
           、另於本院追加請求自106年11月15日起至臺灣地
               區男子平均餘命76.8歲（即76年又292日）部分
               ：
               查，陳宥錡係78年10月31日生（見原審卷㈠第21
               頁），至平均餘命76.8歲時（即155年8月19日
               ）止，尚有48歲又277日；若參以平日之半日看
               護費用為1100元計算，每月看護費用為3萬3000
               元（計算式：1100×30＝33000），然陳宥錡僅主
               張以聘用外籍看護費用每月最低工資2萬2000元
               （依主管機關公告聘僱外籍看護需支付每月基
               本工資17000元、就業安定費2000元、健保費10
               47元、加班費2268元，以上合計2萬2315元）計
               算，顯低於開每月半日看護費用3萬3000元，本
               院認尚屬合理且適當。準此，陳宥錡於本院追
               加請求看護費用至男子平均餘命76.8歲止，並
               以每月2萬2000元（每年26萬4000元）作為計算
               基準，依霍夫曼計算法扣除中間利息後，核計
               金額為661萬4642元（計算式：264000×24.8322
               55＋〈264000×0.00000000〉×〈25.00000000－00.83
               2255〉＝0000000，元以下4捨5入，下同）。
        ④、增加生活支出費用：
           陳宥錡主張因系爭車禍受害，需要購買繃帶、棉棒
            、手套等清潔傷口用品及使用尿布、輪椅、電動床
            等各類等器具，致支出計7 萬1135元等情，有卷附
            統一發票可稽（見原審卷㈠第51至79頁），並為兩
            造所不爭執（見原審卷㈡第78頁反面），是陳宥錡
            請求給付該費用，核屬有據，應予准許。
        ⑤、薪資損失：
            陳宥錡於系爭車禍發生時即103 年2 月14日，原任
            職於泰源企業商行，每月薪資為2 萬4166元；因系
            爭車禍受傷無法繼續工作，於103 年3 月10日起留
            職停薪，至103 年9 月12日離職；期間僅領取103
            年2 月及3 月薪資計4 萬8332元，自同年4 月1 日
            起即未領薪等情，有卷附證明書、泰源企業商行回
            函可稽（見原審卷㈠第80頁、原審卷㈡第135 頁、第
            137 頁）；堪認陳宥錡自103 年4 月1 日至同年9 
            月12日（計5 個月又12日）止，受有無法工作損失
            計13萬0496元（計算式：24166 ×5 ＋24166 ÷30×12
            ＝130496）。故陳宥錡請求工作損失於13萬0496元
            範圍內，核屬有據。逾此所為之請求，即非有據，
            應予駁回。
        ⑥、勞動能力減損部分：
            、按不法侵害他人之身體或健康者，對於被害人
                因此喪失或減少勞動能力時，應負損害賠償責
                任，民法第193 條第1 項定有明文。其次，法
                院依該條規定，命加害人一次支付賠償總額，
                以填補被害人所受喪失或減少勞動能力之損害
                ，應先認定被害人因喪失或減少勞動能力而不
                能陸續取得之金額，按其日後本可陸續取得之
                時期，各照霍夫曼式計算法，扣除依法定利率
                計算之中間利息，再以各時期之總數為加害人
                一次所應支付之賠償總額，始為允當；又被害
                人因身體健康被侵害而喪失勞動能力所受之損
                害，其金額應就被害人受侵害前之身體健康狀
                態、教育程度、專門技能、社會經驗等方面酌
                定之，不能以一時一地之工作收入為準（最高
                法院22年上字第353 號民事判例；同院63年台
                上字第1394號民事判例意旨參照）。
            、經查：
               Ⅰ、陳宥錡於系爭車禍發生前，原從事業務配  
                   送工作，已如前述，因系爭車禍受傷，致
                   其因左股骨骨折術後、第一腰椎壓迫性骨
                   折併脊髓病變，殘存雙下肢無力，無知覺
                   、小便失禁、排便困難、無性能力及左下
                   肢、背部疤痕等症狀，根據美國醫學會障
                   害指引引評估及美國加州永久失能評估準
                   則之評核標準，其勞動能力減損達78% 等
                   情，有卷附林口長庚醫院106 年6 月5 日
                   （106 ）長庚院法字第0517號函可稽（見
                   原審卷㈡第18至20頁），且為兩造所不爭執
                   （見原審卷㈡第38頁反面）；堪認陳宥錡因
                   系爭車禍受有系爭傷害，致其勞動能力減
                   損達78%。
              Ⅱ、本院審酌陳宥錡係78年10月31日生（見原審
                  卷㈠第91頁身分證），因系爭車禍受傷無法
                  工作，於103 年9 月12日離職（見原審卷㈡
                  第135 頁），系爭車禍發生時之月薪資為2 
                  萬4166元，並佐以勞動部公告勞工之基本工
                  資月薪資103 年至108 年，依序為1 萬9273
                  元、2 萬0008元、2 萬0008元、2 萬1009元
                  、2 萬2000元、2 萬3100元（見本院卷㈡第4
                  88頁）等情狀，認陳宥錡主張以系爭車禍發
                  生時之月薪資2 萬4166元，作為計算陳宥錡
                  勞動能力減損之計算基準為適當。
              Ⅲ、準此，陳宥錡自103 年9 月13日起至年滿65
                  歲即143 年10月31日止（年資計40年1個月
                  又18天），依霍夫曼計算法（扣除中間利息
                  計算），其受有勞動能力減損之損害為505 
                  萬6141元（計算式：24166 ×78 % ×12＝2261
                  94，226194×22.00000000+( 226194×0.0000
                  0000) ×( 22.00000000 -00.00000000) =00
                  00000.000000000。其中22.00000000為年別
                  單利5%第40年霍夫曼累計係數，22.0000000
                  0 為年別單利5%第41年霍夫曼累計係數，0.
                  00000000為未滿一年部分折算年數之比例〈4
                  8/365=0.00000000 〉）。
    ⑵、非財產上損害部分：
       ①、按不法侵害他人之身體、健康、名譽、自由、信 用
            、隱私、貞操，或不法侵害其他人格法益而情節重
            大者，被害人雖非財產上之損害，亦得請求賠償相
            當之金額，民法第195 條第1 項前段定有明文。其
            次，慰藉金之賠償須以人格權遭遇侵害，使精神上
            受有痛苦為必要，其核給之標準可斟酌雙方（包含
            連帶賠償責任之雇用人在內）身分資力與加害程度
            ，及其他各種情形核定相當之數額（最高法院51年
            台上字第223 號民事判例、同院75年度台上字第63
            號及76年度台上字第842 號民事裁判意旨參照）。
        ②、本院審酌陳宥錡於系爭車禍發生僅25歲，正值青  
            年，因該車禍受有第一腰椎骨折合併脊髓神經受 
            損等傷害，致下半身完全癱瘓，無復原之可能，終
            生需旁人協助其日常生活所需（見本院卷㈡第214 
            頁、第236 頁），其身心所受之痛苦與打擊，實非
            筆墨所得形容；再參以陳宥錡為高中畢業，103 年
            度利息所得2959元，並有汽車乙輛；李明財亦為高
            中畢業，受僱於力達公司，103 年度薪資及其他所
            得計30萬6900元，並有汽車乙輛；力達公司之資本
            額1500萬元，103 年度利息所得1 萬4783元，並有
            車輛4 部（見原審卷㈠104 至108 頁稅務電子閘門
            財產所得調件明細表、第89頁公司變更登記表）等
            情狀，認陳宥錡請求非財產損害200 萬元為允當。
    ⑶、依上說明，陳宥錡主張因系爭車禍受有財產上及非財產
        上損害，除本院追加看護費用661萬4642元外，合計為8
        61萬6009元（計算式：110807＋108430＋0000000＋71135＋
        130496＋0000000＋0000000＝0000000），依侵權行為法則
        請求李明財賠償，核屬有據。
㈢、陳宥錡是否與有過失？
  ⒈按損害之發生或擴大，被害人與有過失者，法院得減輕賠償
    金額或免除之，民法第217 條第1 項定有明文。又所謂被害
    人與有過失，只須其行為為損害之共同原因，且其過失行為
    並有助成損害之發生或擴大者，即屬相當，不問賠償義務人
    應負故意、過失或無過失責任，均有該條項規定之適用（最
    高法院100 年度台上字第492 號裁判意旨參照）。 
  ⒉經查：
    ⑴、李明財駕駛系爭起重機未注意車前狀況，自後撞擊陳宥
        錡所騎乘之系爭機車，對於系爭車禍之發生有肇事責任
        ，業如前述；然陳宥錡行經該肇事路段因欲於永安路91
        9巷左轉（見原審卷㈠第145頁反面、外放偵查影印卷第6
        2頁），未注意後方之系爭起重機，因而兩車發生碰撞
        ，致發生系爭車禍，堪認陳宥錡對於系爭車禍發生同有
        肇事責任。另成大鑑定報告亦採與本院同一見解，認陳
        宥錡騎乘機車未注意後方來車，為系爭車禍之「肇事次
        因」（見原審卷㈡第130頁），益證陳宥錡對於車禍發生
        同有肇事責任。
    ⑵、本院審酌永安路919巷係一消防通道，該路口並劃有雙黃
        線（見原審卷㈠第134頁道路交通事故現場圖、本院卷㈡
        第414頁），陳宥錡騎乘系爭機車本不宜在該路口減速
        左轉，又該路段為同向三車道，李明財駕駛系爭起重機
        行駛於中間車道有違規定（見本院卷㈠第314頁桃園市交
        通局107年9月6日桃交工字第1070038609號函），兩車
        因而發生碰撞，致發生系爭車禍，併佐以李明財、陳宥
        錡就系爭車禍發生依序為肇事主因、次因等情狀，認其
        二人就系爭車禍之過失比例應分別為60%、40%。
    ⑶、另本件車禍之行為人係李明財，並非力達公司，力達公
        司僅為李明財之僱用人，就本件車禍發生之肇事因果關
        係，自應以陳宥錡及李明財作為肇事責任判斷之主體，
        與力達公司無涉。故成大鑑定報告將力達公司管理及派
        遣車輛違反管制規定等因素列入本件車禍之因果關係論
        列（見原審卷㈠第130頁），核與民法侵權行為法則之因
        果關係無關，本院自不受此事故責任分析之拘束，附此
        敘明。
㈣、力達公司應否與李明財同負連帶賠償責任？
  ⒈按受僱人因執行職務，不法侵害他人之權利者，由僱用人與
    行為人連帶負損害賠償責任，民法第188 條第1 項前段定有
    明文。又該條項規定之僱用人連帶賠償責任，係為保護被害
    人，避免其於向一般經濟能力較差之受僱人請求賠償時，無
    法獲得賠償而設。而僱用人藉使用受僱人而擴張其活動範圍
    ，並享受其利益，就受僱人執行職務之範圍，或所執行者適
    法與否，恆非與其交易之第三人所能分辨，為保護交易之安
    全，如受僱人之行為在客觀上具備執行職務之外觀，並因執
    行其所受命令，或委託之職務自體，或執行該職務所必要之
    行為，而不法侵害他人之權利，自應負擔連帶損害賠償責任
    。
  ⒉經查，李明財係受僱於力達公司，於103年2月14日晚上6時46
    分駕駛系爭起重機正在執行職務中，因未注意車前狀況，與
    陳宥錡騎乘系爭機車發生碰撞，致發生系爭車禍，已如前述
    ，並為兩造所不爭執（見原審卷㈡第225頁正反面），堪認力
    達公司依民法第188條第1項規定，應與李明財對陳宥錡所受
    損害負連帶賠償責任。
㈤、綜上所述，陳宥錡依侵權行為法則，請求李明財、力達公司
    連帶賠償伊損害額原為861萬6009元、本院追加看護費用661
    萬4642元，依與有過失責任比例計算後，李明財、力達公司
    應連帶給付陳宥錡516萬9605元（計算式：0000000×60%＝000
    0000）、追加看護費用396萬8785元（計算式：0000000×60%
    ＝0000000）。又陳宥錡已受領強制汽車責任險之保險金80萬
    2074元，依強制汽車責任保險法第32條規定，視為損害賠償
    額之一部，應予扣除（此為兩造所不爭執，見原審卷㈡第196
    頁），故陳宥錡請求李明財、力達公司連帶賠償436萬7531
    元（計算式：0000000－000000＝0000000）、追加看護費用39
    6萬8785元部分，核屬有據，應予准許。逾此所為之請求，
    於法無據，應予駁回。
六、從而，陳宥錡依侵權行為法則，請求李明財、力達公司連帶
    賠償損害436萬7531元，並加計自起訴狀繕本送達翌日即105
    年2月18日（見原審卷㈠第91至92頁）起至清償日止之法定遲
    延利息，為有理由，應予准許。逾此所為之請求，為無理由
    ，不應准許。原審超過前開應准許部分，為李明財、力達公
    司敗訴之判決，於法自有違誤。其二人上訴意旨指謫原判決
    此部分不當，求予廢棄，為有理由。爰由本院將此部分予以
    廢棄，並改判如主文第2項所示。至於前開不應准許部分，
    陳宥錡上訴意旨指謫原判決此部分不當，求予廢棄，為無理
    由，應駁回伊之上訴。另陳宥錡於本院追加請求李明財、力
    達公司連帶給付看護費用396萬8785元，並加計自民事追加
    訴之聲明（續）暨陳報狀繕本送達翌日即107年9月15日（見
    本院卷㈠第367頁）起至清償日止之法定遲延利息，為有理由
    ，應予准許。逾此所為之追加之訴，為無理由，應予駁回。
    兩造就追加之訴部分，均陳明願供擔保宣告准、免假執行，
    經核均無不合，爰分別酌定相當擔保金額准許之。
七、本件事證已臻明確，兩造其餘之攻擊或防禦方法及所用之證
    據，經本院斟酌後，認為均不足以影響本判決之結果，爰不
    逐一論列，附此敘明。
八、據上論結，本件李明財、力達公司之上訴為一部有理由、一
    部無理由；陳宥錡之上訴為無理由，追加之訴則為一部有理
    由、一部無理由。爰判決如主文。

中　　華　　民　　國　 109　　年　　1 　　月　　22　　日
                  民事第九庭    
                      審判長法  官  楊絮雲
                            法  官  李昆霖
                            法  官  郭顏毓
正本係照原本作成。
如不服本判決，應於收受送達後20日內向本院提出上訴書狀，其
未表明上訴理由者，應於提出上訴後20日內向本院補提理由書狀
（均須按他造當事人之人數附繕本）上訴時應提出委任律師或具
有律師資格之人之委任狀；委任有律師資格者，另應附具律師資
格證書及釋明委任人與受任人有民事訴訟法第466 條之1第1項但
書或第2項（詳附註）所定關係之釋明文書影本。如委任律師提
起上訴者，應一併繳納上訴審裁判費。
中　　華　　民　　國　　109 　年　　1 　　月　　22　　日
　　　　　　　　　　　　　  書記官  陳佳伶
附註：
民事訴訟法第466條之1（第1項、第2項）：
對於第二審判決上訴，上訴人應委任律師為訴訟代理人。但上訴
人或其法定代理人具有律師資格者，不在此限。
上訴人之配偶、三親等內之血親、二親等內之姻親，或上訴人為
法人、中央或地方機關時，其所屬專任人員具有律師資格並經法
院認為適當者，亦得為第三審訴訟代理人。